【裁判字號】    98,非抗,3
【裁判日期】    980122
【裁判案由】    選派檢查人
【裁判全文】
臺灣高等法院民事裁定                  98年度非抗字第3號
再  抗告人  翰橋貿易股份有限公司
法定代理人  乙○○
代  理  人  吳旭洲律師
            余盈鋒律師
            李依蓉律師
相  對  人  甲○○
上列當事人間因選派檢查人事件，再抗告人對於中華民國97年10
月31日臺灣臺北地方法院97年度審抗字第122 號裁定，提起再抗
告，本院裁定如下：
    主    文
再抗告駁回。
再抗告程序費用由再抗告人負擔。
    理    由
一、按對於抗告法院之裁定再為抗告，僅得以其適用法規顯有錯
    誤為理由，並經原法院之許可者為限；前項許可，以原裁定
    所涉及之法律見解具有原則上重要性者為限；且準用民事訴
    訟法第436條之3第3項、第4項及第436條之6之規定，非訟事
    件法第45條第3項、第4項、第5項分別定有明文。
二、本件相對人於原法院聲請意旨以：伊為再抗告人之股東，繼
    續1年以上持有再抗告人股份20萬7,000股，占再抗告人已發
    行股份總數90萬股之23% ，因再抗告人董事長乙○○未依公
    司法之相關規定召開股東會及提供帳簿供股東查閱，且再抗
    告人數年來積欠大陸工廠鉅額款項，又從未分派股息，致伊
    對再抗告人之營運狀況深感憂慮。因恐再抗告人編製不實報
    表或掏空資產，實有檢查其帳冊、憑證之必要，乃依公司法
    第245條第1項之規定，聲請選派檢查人，檢查再抗告人之業
    務帳目及財產情形。原法院准相對人之聲請，選派陳亮光會
    計師為再抗告人之檢查人。再抗告人不服，提起抗告。抗告
    法院以：相對人具有再抗告人股東身分，且繼續1 年以上持
    有再抗告人發行股份總數達23%，符合公司法第245條第1 項
    之規定，其聲請法院選派公司檢查人，並無不合。相對人聲
    請選派檢查人，係本於股東共益權之行使，並未於短期間內
    重複為之，且檢查人之選派，僅係公司帳目、財產之稽核，
    公司如依法定程序建立健全之財務制度，當不致因檢查人之
    稽核而受影響，難認相對人係權利濫用。公司法第245條第1
    項規定檢查人之檢查範圍為公司「業務帳目及財產情形」，
    並未設有其他限制，且檢查人之權限僅在將其檢查結果報告
    選派之法院，而檢查之範圍，事涉專業，應由檢查人依實際
    檢查情形之必要性，本諸專業之確信，在法院監督下自行裁
    量為之，不應由法院預先設限。若檢查人有違法或濫權情形
    ，再抗告人亦得另謀救濟，而駁回再抗告人之抗告。
三、再抗告意旨以：繼續持有股份總數3/100 之股東對於加入公
    司以前之帳目，並無依公司法第245條第1項規定聲請法院選
    派檢查人之權限，再抗告人成立於民國67年間，若允許檢查
    人檢查再抗告人長達30餘年之公司營運，不啻浪費公司財力
    ，且影響公司營運，實非公司法第245條第1項規定之本意。
    相對人曾提出以自己及其配偶名義所創設新公司之資料，該
    公司之營業項目與再抗告人相同，可見相對人係借選派檢查
    人之程序，探知再抗告人之營業秘密，以奪取再抗告人之客
    戶，自係以損害再抗告人為目的，當屬權利濫用。原法院准
    予選派檢查人，並駁回再抗告人之抗告，適用法規顯有錯誤
    云云。
四、按公司法第245條第1項所定聲請選派檢查人之規定，除具備
    繼續1 年以上，持有已發行股份總數3%之股東之要件外，別
    無其他資格之限制。相對人具有再抗告人之股東身分，且繼
    續1年以上持有再抗告人已發行股份總數23%之股份，已符合
    聲請法院選派公司檢查人之要件，其為本件聲請，於法有據
    。次按各項會計憑證，除應永久保存或有關未結會計事項者
    外，應於年度決算程序辦理終了後，至少保存5 年；各項會
    計帳簿及財務報表，應於年度決算程序辦理終了後，至少保
    存10年。但有關未結會計事項者，不在此限，商業會計法第
    38條定有明文。而公司法第245條第1項規定，檢查人之檢查
    範圍為公司「業務帳目及財產情形」，該業務帳目及財產情
    形亦屬會計帳簿及財務報表之一環，是檢查人之檢查年限並
    非漫無限制。又關於股份有限公司之財務及業務帳目，其檢
    查權及查核權係由公司監察人所擔任，但股東除被動接受董
    事會所編造之財務報告，及監察人對公司業務、財務狀況及
    各項表冊之意見外，為保障股東投資權益，免於董事會或監
    察人之欺瞞，公司法第245條第1項規定允許繼續1 年以上，
    持有已發行股份總數3%以上之股東得聲請法院選派檢查人，
    俾無法參與公司經營者得藉此保障公司及股東權益。查相對
    人為本件聲請，並未於短期間內重複為之，若再抗告人之財
    務健全，當不致因檢查人之稽核，而對公司營運發生影響。
    且在自由經濟環境下，公司經營之良窳取決於公司經營階層
    之執行力與判斷力，與相對人是否藉由檢查程序探尋再抗告
    人之營業秘密，並無絕對必然之關連。況少數股東聲請選派
    檢查人之權限，為法律所賦予，其目的除為保障股東投資權
    益外，亦隱含使公司健全發展之目的，難認相對人聲請法院
    選派檢查人有何權利濫用之情事。再抗告意旨指摘原裁定不
    當，求予廢棄，為無理由，應予駁回。
據上論結，本件再抗告為無理由，爰裁定如主文。
中    華    民    國    98    年    1     月    22    日
                    民事第十二庭
                        審判長法  官  陳駿璧
                              法  官  陳邦豪
                              法  官  王麗莉
正本係照原本作成。
中    華    民    國    98    年    1     月    23    日
                              書記官  劉美垣


司法院資訊處製作；財團法人民間司法改革基金會備份。
